臺灣新竹地方法院刑事宣示判決筆錄　　　 99年度易字第109號
公訴檢察官　臺灣新竹地方法院檢察署檢察官
被　　　告　彭紀睿
　　　　　　黃種義
共　　　同
選任辯護人　劉正穆律師
　　　　　　吳尚昆律師
　　　　　　徐宏澤律師
被　　　告　李福祥
上列被告等因重利案件，檢察官提起公訴（98年度偵字第4440號
）後，聲請改依協商程序而為判決，本院於中華民國100 年7 月
18日下午4 時30分，在本院刑事第七法庭宣示判決，出席職員如
下：
　　　　　　　　　　法　官　邱玉汝
　　　　　　　　　　書記官　田宜芳
　　　　　　　　　　通　譯　楊德光
法官起立朗讀判決主文、犯罪事實要旨、處罰條文，及告以上訴
限制、期間並提出上訴狀之法院，且諭知記載其內容：
一、主  文：
彭紀睿共同犯重利罪，處有期徒刑伍月，如易科罰金，以新臺幣
壹仟元折算壹日。
黃種義共同犯重利罪，處有期徒刑月，如易科罰金，以新臺幣
壹仟元折算壹日。
李福祥共同犯重利罪，處有期徒刑月，如易科罰金，以新臺幣
壹仟元折算壹日。
二、犯罪事實要旨：
（一）緣鄭長慶（於民國99年9 月7 日死亡）與葉秀蓮因積欠新
      鴻資產管理股份有限公司（下稱新鴻公司）新臺幣（下同
      ）220 萬元及新竹國際商業銀行255 萬元之債務，而將鄭
      長慶所有新竹縣湖口鄉○○段236 地號土地及葉秀蓮所有
      新竹縣湖口鄉○○段46建號建物，設定抵押權予新鴻公司
      ，鄭長慶為清償前開債務，透過陳建龍由韓華光於96年4
      月27日代為清償上開合計475 萬元債務，另再貸以125 萬
      元，2 個月後鄭長慶須償還720 萬元，並以其所有新竹縣
      新豐鄉○○段437 地號、439 之1 地號土地上之地上物作
      為擔保（陳建龍、韓華光共犯重利罪嫌部分，由本院另行
      審結）。
（二）彭紀睿自陳建龍處得知鄭長慶上開債務即將到期，仍無法
      清償前開借款，彭紀睿與義侒建設股份有限公司（下稱義
      侒公司）負責人黃種義，共同基於重利之犯意聯絡，乘鄭
      長慶急迫之際，於96年6 月26日推由黃種義以其名義與鄭
      長慶簽定協議書1 紙，代為清償上開債務，黃種義、彭紀
      睿於96年6 月28日一同前往渣打國際商業銀行新豐分行（
      合併前為新竹國際商業銀行），黃種義自其渣打國際商業
      銀行新豐分行、帳號00000-00000 號帳戶提領現金850 萬
      元，存入鄭長慶新竹國際商業銀行新豐分行、帳號000000
      000000號帳戶中，再由鄭長慶自上開帳戶中提領現金720
      萬元，匯至韓華光之土地銀行竹北分行、帳號0000000000
      0 號帳戶內，償還720 萬元債務，彭紀睿、黃種義則同時
      自鄭長慶帳戶分次提領31萬、33萬、66萬元充作預扣利息
      及借款費用，鄭長慶實際僅取得720 萬元。黃種義另於96
      年7 月3 日自其新竹國際商業銀行新豐分行、帳號00000-
      00000 號帳戶領取181 萬後，存入鄭長慶同一銀行帳號00
      000000000 號帳戶內，約定3 個月後須償還1,100 萬，鄭
      長慶並提供其所有新竹縣新豐鄉○○段437、439 之1 、
      754 、755 地號等4 筆土地設定抵押權予黃種義作為擔保
      ，並預告登記予彭紀睿，彭紀睿、黃種義以此方式取得與
      原本顯不相當之重利。
（三）鄭長慶於前開債務屆期後，仍無力清償，且急需用款，彭
      紀睿、黃種義，另與李福祥接續前開重利之犯意聯絡，由
      彭紀睿、李福祥出面於96年9 月27日，前往鄭長慶住處再
      貸予200 萬元（惟實際上僅收到50萬元，詳如後述），約
      定一個月後，連同前開積欠之1,100 萬元，共計清償1,30
      0 萬元。鄭長慶除簽立1 紙協議書，仍以鄭長慶所有新竹
      縣新豐鄉○○段437 地號、439 之1 地號及754 地號、75
      5 地號土地作為擔保。同日由李福祥持鄭長慶名下華南商
      業銀行員山辦事處、帳號000-00-000000-0 號帳戶存摺、
      印章，與彭紀睿、黃種義共同前往華南銀行新豐分行，由
      李福祥存入150 萬元、50萬元後，復提領150 萬元預扣方
      式，使鄭長慶實際收到50萬元，以此方式取得與原本顯不
      相當之重利。彭紀睿、黃種義、李福祥得知鄭長慶於前開
      借款屆期後，仍無力清償，彭紀睿、黃種義、李福祥承前
      重利之犯意，推由彭紀睿於96年10月26日再行前往鄭長慶
      住處，佯稱不知情之卓敬庭可代償前開1,300 萬元借款，
      約定2 個月後須償還1,800 萬元，並由鄭長慶簽發1,800
      萬元、600 萬元本票為擔保，且將原設定予黃種義之新竹
      縣新豐鄉○○段437 地號、439 之1 地號及754 地號、75
      5 地號土地塗銷後，將前開土地及鄭長慶所有坐落新竹縣
      湖口鄉○○段233 、234 、235 、236 、237 地號土地設
      定抵押權予卓敬庭作為擔保。彭紀睿、黃種義、李福祥則
      於96年10月26日共同前往渣打商業銀行新豐分行，自義侒
      公司帳號00000-00000 帳戶提領現金500 萬元後，存入鄭
      長慶名下渣打國際商業銀行新豐分行、帳號00000000000
      號帳戶內，再由李福祥提領現金500 萬元存入黃種義新竹
      國際商業銀行新豐分行帳號00000-00000 帳戶中，以此方
      式製作虛假之借款、還款紀錄，並藉此取得與原本顯不相
      當之重利。
（四）案經鄭長慶、葉秀蓮訴由法務部調查局新竹縣調查站移送
      臺灣新竹地方法院檢署檢察官偵查起訴後，經檢察官聲請
      認罪協商。
三、按如數行為於同時、同地或密切接近之時、地實施，侵害同
    一之法益，各行為之獨立性極為薄弱，依一般社會健全觀念
    ，在時間差距上，難以強行分開，在刑法評價上，以視為數
    個舉動之接續施行，合為包括之一行為予以評價，較為合理
    ，乃屬接續犯，而為包括之一罪。被告彭紀睿、黃種義、李
    福祥共同於前開密接時間貸予同一借款人鄭長慶金錢並收取
    重利，應係本於單一犯意，於密接之時間實施，而侵害同一
    法益，應屬接續犯而只各論以一重利罪。
四、處罰條文：
    依刑法第344 條、第28條、刑法第41條第1 項，刑法施行法
    第1 條之1 第1 項、第2 項前段，判決如主文。
五、協商判決除有刑事訴訟法第455條之4第1項第1款於本訊問程
    序終結前，被告撤銷協商合意或檢察官撤回協商聲請者；第
    2款被告協商之意思非出於自由意志者；第4款被告所犯之罪
    非第455條之2第1項所定得以協商判決者；第6款被告有其他
    較重之裁判上一罪之犯罪事實者；第7 款法院認應諭知免刑
    或免訴、不受理者情形之一，及違反同條第2 項「法院應於
    協商合意範圍內為判決；法院為協商判決所科之刑，以宣告
    緩刑或2 年以下有期徒刑、拘役或罰金為限」之規定者外，
    檢察官與被告均不得上訴。
六、如有前項得上訴之情形，得自收受宣示判決筆錄送達之日起
    10日內，向本院提出上訴書狀，上訴於第二審法院。
本案經檢察官劉得為到庭執行職務
中    華    民    國  100     年    7     月    18    日
                  刑事第四庭      書  記  官    田宜芳
                                  法      官    邱玉汝
以上筆錄正本係照原本作成。
如不服本判決應於收受本判決後10日內向本院提出上訴書狀，上
訴書狀應敘述具體理由。上訴書狀未敘述上訴理由者，應於上訴
期間屆滿後20日內補提理由書狀於本院(均須按他造當事人之人數
附繕本 )「切勿逕送上級法院」。
中    華    民    國   100    年    7     月    18    日
                                   書  記 官    田宜芳
附錄本案論罪科刑法條：
刑法第344條
乘他人急迫、輕率或無經驗貸以金錢或其他物品，而取得與原本
顯不相當之重利者，處一年以下有期徒刑、拘役或科或併科一千
元以下罰金。